【裁判字號】    95,交聲,291
【裁判日期】    951102
【裁判案由】    違反道路交通管理處罰條例聲明異議
【裁判全文】
臺灣桃園地方法院交通事件裁定         95年度交聲字第291號
原處分機關  交通部公路總局新竹區監理所
異  議  人
即受處分人  甲○○
上列受處分人因違反道路交通管理處罰條例案件，對於交通部公
路總局新竹區監理所於民國95年5 月18日所為之處分（原處分案
號：桃監裁罰字第裁52－A00000000 號），聲明異議，本院裁定
如下：
    主  文
異議駁回。
    理  由
一、原處分意旨略以：異議人即受處分人甲○○所有車號AH六－
    四六八號機車於民國九十四年五月五日上午八時二十分許，
    由南向北行經臺北市○○○路○段時，為臺北市政府警察局
    交通警察大隊逕行舉發「行車限速五十公里，經測時速六十
    七公里，超速十七公里未滿二十公里」之違規，因而裁處罰
    鍰新臺幣（下同）一千九百元，限於九十五年六月十七日前
    繳納，並諭知上開罰鍰逾期不繳納，自九十五年六月十八日
    起易處吊扣汽車牌照二個月，並限於九十五年七月二日前繳
    送，如於九十五年七月二日前未繳送汽車牌照，自九十五年
    七月三日起易處吊銷，並逕行註銷汽車牌照等語。
二、異議意旨略以：異議人所有前揭機車雖有上開違規情事，但
    交通部公路總局新竹區監理所桃園監理站不理會異議人選擇
    易處吊扣駕駛執照之聲請，已嚴重僭超母法即道路交通管理
    處罰條例授權目的和範圍，致人民權利受損，為此於法定期
    限內提起異議。
三、按行為後法律或自治條例有變更者，適用行政機關最初裁處
    時之法律或自治條例。但裁處前之法律或自治條例有利於受
    處罰者，適用最有利於受處罰者之規定，九十四年二月五日
    制定公布、九十五年二月五日施行之行政罰法第五條定有明
    文。揆諸上開條文之立法理由，明定法律或自治條例變更時
    之適用，係採「從新從輕」之處罰原則，而所謂「從新從輕
    」原則，就行政罰而言，即該行政罰之適法性，原則上以原
    處分作成時之法律狀態為判斷基準，而非以行政法院判決時
    之法律狀態為判斷基準（最高行政法院九十五年度判字第三
    三五號判決意旨參照）。準此，行政罰之法律變更，係以行
    政機關（交通案件則為監理機關或裁決所）裁處時作為比較
    基準，蓋交通異議事件屬於司法救濟程序，而非主管機關職
    權作為，法院僅在審查原處分是否適法，尚無從以其後變更
    之新法認有利於當事人而加以變更。況如以法院裁定時作為
    行政罰法律變更之比較基準，則受行政機關相同裁罰之受處
    分人，將可能因其聲明異議與否，而異其處罰，自違反平等
    原則。
四、次按道路交通管理處罰條例前經立法院修正，相關條文於九
    十四年十二月二十八日經總統修正公布，嗣經行政院以九十
    五年六月二十三日行政院院臺交字第○九五○○八七六八五
    號令發布修正條文除第二十九條之二、第三十一條、第三十
    一條之二、第三十二條之一、第四十二條、第七十三條、第
    八十二條至八十四條，自九十六年一月一日施行，其餘均自
    九十五年七月一日施行。查本件交通違規行為發生時，及原
    處分機關即交通部公路總局新竹區監理所裁決時，均在上開
    條例修正施行之前，依前揭說明，本件應適用修正前之規定
    ，尚無新舊法比較適用之問題，合先敘明。又「汽車駕駛人
    ，行車速度，超過規定之最高時速，或低於規定之最低時速
    ，或裝用測速雷達感應器者，處新臺幣一千二百元以上二千
    四百元以下罰鍰；其感應器沒入之。」、「汽車所有人、駕
    駛人違反道路交通管理，經主管機關裁決後逾十五日未向管
    轄地方法院聲明異議，或其聲明異議經法院裁定確定，而不
    依裁決或裁定繳納罰鍰或不繳送汽車牌照、駕駛執照者，依
    左列規定處理之：一、經處分吊銷汽車牌照或駕駛執照者，
    由公路主管機關逕行註銷。二、經處分吊扣汽車牌照或駕駛
    執照者，按其吊扣期間加倍處分；仍不依限期繳送汽車牌照
    或駕駛執照者，吊銷其汽車牌照或駕駛執照。三、罰鍰不繳
    者，按其罰鍰數額，易處吊扣汽車牌照或駕駛執照一個月至
    三個月；不依期限繳送汽車牌照或駕駛執照者，吊銷其汽車
    牌照或駕駛執照。前項第三款之汽車所有人、駕駛人如無汽
    車牌照或駕駛執照可資易處吊扣時，得就原處分或裁定確定
    之罰鍰加倍處罰；逾十五日後仍不繳納者，移送法院強制執
    行。」，修正前道路交通管理處罰條例第四十條第一項、第
    六十五條分別定有明文。
五、經查，異議人所有之前揭車輛於上述時地確有超速行駛一節
    ，有車號AH六－四六八號重型機車車籍查詢資料、臺北市政
    府警察局舉發違反道路交通管理事件通知單、違照測速照片
    各一份在卷可稽，異議人就此亦不否認，此部分事實堪以認
    定。異議人雖以前情置辯，惟一般民眾對於逕行舉發案件之
    違規罰鍰若不繳納，而欲以吊扣駕駛執照之方式結案，得以
    書面（歸責汽車駕駛人申請書）提供駕駛人資料後，依修正
    前道路交通管理處罰條例第六十五條第一項第三款之規定，
    於接獲裁決書後，依處罰主文限定之日期辦理吊扣駕駛，此
    見違反道路交通管理事件統一裁罰基準及處理細則第二十四
    條、舉發違反道路交通管理事件通知單注意事項第四點及前
    開道路交通管理處罰條例之規定自明。且有關違規罰鍰或吊
    扣駕照（牌照）亦非讓民眾二選一之處罰，前據交通部八十
    七年十一月二十四日交路字第○五○一三四號函說明二「．
    ．．依現行（即修正前）道路交通管理處罰條例之規定，違
    反道路交通管理事件者應受罰鍰處分，俟違規人逾期不繳納
    罰鍰後，方由裁決機關依（修正前）道路交通管理處罰條例
    第六十五條規定，加倍罰鍰或易處吊扣駕駛執照，其立法意
    旨並不鼓勵民眾申請易處吊扣．．．」等語在案，此有前函
    在卷可查，本件異議人既未於規定之應到案日期前，向監理
    單位申請歸責於實際駕駛人，此據桃園監理站移送書敘明詳
    實，且原處分有關違規罰鍰或吊扣駕照（牌照）之處分，亦
    非讓民眾二選一之處罰，是異議人認監理單位不理會其選擇
    易處吊扣駕駛執照之聲請，已嚴重僭超母法云云，顯有誤會
    。
六，綜上所述，原處分尚無違誤之處，本件聲明異議為無理由，
    應予駁回。
據上論斷，應依道路交通處罰條例第八十七條第二項，道路交通
案件處理辦法第十九條，裁定如主文。
中    華    民    國    95    年    11    月     2    日
                  交通法庭  法  官  吳為平
以上正本證明與原本無異。
如不服本裁定，應於送達後五日內，向本院提出抗告狀。
                            書記官  江惠婷
中    華    民    國    95    年    11    月    2     日


司法院資訊處製作；財團法人民間司法改革基金會備份。
